臺灣桃園地方法院刑事裁定
110年度聲簡再字第19號
聲  請  人
即受判決人  翁薏安 （原名劉依晴）



上列聲請人即受判決人因妨害名譽案件，對於本院於中華民國11
0年10月29日所為之110年度簡上字第217號刑事判決聲請再審，
本院裁定如下：
    主  文
再審之聲請駁回。 
    理  由
一、本件聲請意旨略以：聲請人即受判決人翁薏安在爆料公社所
    張貼之貼文內容為：「被全家山鶯店搶走了我的咖啡單子，
    全家的店員還對我大小聲，嗆兄弟，我真的很不服氣，我手
    上有咖啡單子，憑什麼搶走，還嗆我竹聯幫，全家店長也有
    在場」，這是爆料公社管理員李仁峰事後傳私訊給聲請人之
    真正貼文，與告訴人即全家山鶯店店長林紘宇提告所偽造之
    貼文不一樣，可見聲請人係遭誣賴、冤枉，告訴人提告所憑
    之貼文係造假。況且，聲請人之臉書帳號現已改名為趙翩翩
    ，而告訴人報警有張貼誹謗貼文之臉書帳號為安苡欣，亦可
    徵告訴人偽造證據，綜上，聲請人並未張貼文字誹謗他人，
    爰依法聲請再審等語。
二、按有罪之判決確定後，有下列情形之一者，為受判決人之利
    益，得聲請再審：一、原判決所憑之證物已證明其為偽造或
    變造者。二、原判決所憑之證言、鑑定或通譯已證明其為虛
    偽者。三、受有罪判決之人，已證明其係被誣告者。四、原
    判決所憑之通常法院或特別法院之裁判已經確定裁判變更者
    。五、參與原判決或前審判決或判決前所行調查之法官，或
    參與偵查或起訴之檢察官，或參與調查犯罪之檢察事務官、
    司法警察官或司法警察，因該案件犯職務上之罪已經證明者
    ，或因該案件違法失職已受懲戒處分，足以影響原判決者。
    六、因發現新事實或新證據，單獨或與先前之證據綜合判斷
    ，足認受有罪判決之人應受無罪、免訴、免刑或輕於原判決
    所認罪名之判決者。前項第1款至第3款及第5款情形之證明
    ，以經判決確定，或其刑事訴訟不能開始或續行非因證據不
    足者為限，得聲請再審。第1項第6款之新事實或新證據，指
    判決確定前已存在或成立而未及調查斟酌，及判決確定後始
    存在或成立之事實、證據，刑事訴訟法第420條定有明文。
    上開所謂「新事實」或「新證據」，須具有未判斷資料性之
    「新規性」，舉凡法院未經發現而不及調查審酌，不論該事
    實或證據之成立或存在，係在判決確定之前或之後，就其實
    質之證據價值未曾予評價者而言。如受判決人提出之事實或
    證據，業經法院在審判程序中為調查、辯論，無論最終在原
    確定判決中本於自由心證論述其取捨判斷之理由；抑或捨棄
    不採卻未敘明其捨棄理由之情事，均非未及調查斟酌之情形
    。通過新規性之審查後，尚須審查證據之「顯著性」，此重
    在證據之證明力，由法院就該新事實或新證據，不論係單獨
    或與先前之證據綜合判斷，須使再審法院對原確定判決認定
    之事實產生合理懷疑，並認足以動搖原確定判決而為有利受
    判決人之蓋然性存在。而該等事實或證據是否足使再審法院
    合理相信足以動搖原有罪之確定判決，而開啟再審程序，當
    受客觀存在的經驗法則、論理法則所支配，並非聲請人任憑
    主觀、片面自作主張，就已完足。如聲請再審之理由僅係對
    原確定判決之認定事實再行爭辯，或對原確定判決採證認事
    職權之適法行使，任意指摘，或對法院依職權取捨證據持相
    異評價，縱法院審酌上開證據，仍無法動搖原確定判決之結
    果者，亦不符合此條款所定提起再審之要件（最高法院109
    年度台抗字第263號刑事裁定意旨參照）。
三、經查：
  ㈠聲請人即受判決人翁薏安前因妨害名譽案件，經本院以109年
    度桃簡字第1791號判決判處拘役30日。嗣聲請人不服提起上
    訴，經本院以110年度簡上字第217號判決駁回上訴確定等情
    ，有上開案號判決書與臺灣高等法院被告前案紀錄表在卷可
    憑，並經本院調取上開案件全案卷宗核閱無誤。是本院第二
    審乃為該案之最後事實審法院，聲請人向本院聲請再審，本
    院第二審合議庭具有管轄權，合先敘明。
  ㈡原確定判決依據聲請人已於偵訊、本院上訴審準備程序及審
    理均坦承有於民國108年11月20日上午5時33分，以「安苡欣
    」名義，在「爆料公社公開版」公開社團內，張貼：「大家
    小心，山鶯路上的全家便利商店，是一群小混混，會吃藥，
    店裡K味很重，他們是民營店，店長想要做大哥，只是個癟
    三，，當大哥你還沒有資格。」等文字內容，核與證人即告
    訴人林紘宇於警詢及偵訊時證述情節相符，並有臉書畫面截
    圖照片附卷可稽，且告訴人將聲請人在臉書「爆料公社公開
    版」之連續貼文翻拍後提供警方查證，未見有何刪改、偽造
    之處，數名臉書用戶觀看到被告上開貼文後，更以留言回覆
    或質疑聲請人，聲請人在留言回應時亦未表示上開貼文內容
    係經他人竄改乙情，認定聲請人確有於前揭時間在臉書「爆
    料公社公開版」公開社團內，以「安苡欣」名義，張貼上開
    貼文之行為，並說明聲請人未能舉出有何事證可資證明其有
    相當理由確信其上開貼文所指摘之事項為真實。故聲請人於
    不特定之多數人均可觀看之臉書「爆料公社公開版」公開社
    團內，指摘告訴人上開內容，衡諸一般社會常情，其所發表
    之言論，自足以貶損告訴人在社會上對其個人之評價甚明，
    實已逾越表現言論自由之必要性及適當性等節，而認本案事
    證明確，而依刑法第310條第2項之散布文字誹謗罪予以論罪
    ，復載敘原審認事用法並無違誤，量刑亦屬妥適，應予維持
    ，而駁回聲請人所提之上訴。本院審酌原確定判決於理由內
    詳為說明認定所憑之依據與得心證之理由，且對於聲請人於
    法院審理中否認犯行暨所為辯解，不予採信之心證，已依憑
    卷內證據資料詳加指駁，逐一析述明確，並敘明其證據之斟
    酌取捨及得心證之理由，而認定聲請人有原確定判決犯罪事
    實欄所載加重誹謗犯行所為論斷說明與卷內訴訟資料俱無不
    合，並無違背一般經驗法則及論理法則之情事。
  ㈢又聲請人雖以告訴人所提告之貼文為偽造，該則貼文並非其
    所張貼云云，然聲請人經檢察事務官提示偵字卷第25頁所示
    之臉書截圖內容，詢問該則臉書貼文是否為聲請人以「安苡
    欣」名義所寫，聲請人已答稱為其所張貼，業據聲請人於偵
    查時自承在卷（詳見偵字卷第51頁），且聲請人於偵查中所
    為陳述均出自其自由意志而為，已據聲請人於本院再審訊問
    程序中供明（詳見本院聲簡再字卷第70至71頁）。再者，聲
    請人於本院上訴審時亦坦承其很久之前之臉書暱稱確為「安
    苡欣」等語（詳見本院簡上字卷第57頁），足見聲請人上開
    偵查中之陳述內容，應屬可採，是聲請人事後否認其有張貼
    上開貼文云云，顯為臨訟飾卸之詞，難認有據。再者，聲請
    人僅指稱告訴人偽造證據，並未提出任何可資證明原確定判
    決所憑證物為偽造或變造，或所憑之證言、鑑定或通譯為虛
    偽，或其係被誣告之確定判決，亦未提出替代確定判決之刑
    事訴訟不能開始或續行，且相當於確定判決證明力之證據資
    料，核與刑事訴訟法第420條第1項第1款、第2款、第3款、
    第2項規定之要件不符，揆諸前揭說明，自不得據以聲請再
    審。
四、綜上所述，聲請人執前揭情詞，或與刑事訴訟法第420條第1
    項第6款所定之「新證據」及同法第421條之規足生影響於判
    決之重要證據漏未審酌不符，或係徒憑己見為相異評價之主
    張，顯不足以動搖及推翻原確定判決所認定之事實，或係對
    法院依職權之證據取捨持及認欠缺調查必要持相異評價，或
    與刑事訴訟法第420條第1項第1款、第2款、第3款規定之要
    件不符，均與再審要件不符。是其聲請再審，為無理由，應
    予駁回。
五、末按不得上訴於第三審法院之案件，其第二審法院所為裁定
    ，不得抗告，刑事訴訟法第405條定有明文。又依刑事訴訟
    法第455條之1第1項規定，適用簡易程序案件，經簡易判決
    處刑後，對於簡易判決有不服者，固得上訴於管轄之第二審
    地方法院合議庭，惟經該管轄之第二審地方法院合議庭判決
    後，該案即告確定，不得再上訴於第三審法院，此觀刑事訴
    訟法第7編簡易程序之規定自明。聲請人對原確定判決聲請
    再審，係對管轄之第二審地方法院合議庭所為之確定判決聲
    請再審，依據上開規定，對於本院駁回再審聲請之裁定，不
    得抗告，附此敘明。
六、依刑事訴訟法第434條第1項，裁定如主文。
中　　華　　民　　國　　111 　年　　9　　月　　  2　　日
                  刑事第十七庭  審判長法  官  張明道
                                      法  官  蕭淳尹
                                      法  官  李思緯
以上正本證明與原本無異。
不得抗告。
        　　　　　　　　　　　　　　　書記官　薛福山　　
中　　華　　民　　國　　111 　年　　9 　　月　　7 　　日